【裁判字號】    97,交抗,2011
【裁判日期】    971127
【裁判案由】    違反道路交通管理處罰條例
【裁判全文】
臺灣高等法院刑事裁定  97年度交抗字第2011號
抗  告  人
即受處分人  甲○○
上列抗告人因違反道路交通管理處罰條例案件，不服臺灣板橋地
方法院，中華民國97年10月14日所為裁定（97年度交聲字第224
4號），提起抗告，本院裁定如下：
    主  文
抗告駁回。
    理  由
一、本件抗告意旨略以：依照駁回理由第3.3，舉發員警說當時
    在該交岔路口指揮交通，指揮機車到待轉區，看見違規即拍
    照。與抗告人被舉發違規照片明顯不符，抗告人被舉發照相
    地點，是警方從永利路方向所拍照（見卷附有附圖），亦是
    警員當時根本非站在交岔口指揮交通，若有指揮機車至待轉
    區，抗告人一定會遵守，警員根本沒有指揮，只是拿相機把
    沒待轉的照下。這條路是抗告人每天下班必經之路，抗告人
    從未看過有任何警察指揮機車在該路口待轉，下班時間車潮
    較多，都是依照交通警察指揮，機車才直接左轉，抗告人有
    提供錄影光碟為證，卻被說不是當時員警，請問法官事後拍
    照如何去確認是那位員警？試想如果每天都騎同路段，也依
    照交警指揮行使，卻被警察在後面拍照，這樣公平嗎？如果
    說員警只是為了要業績，那我們這些市井小名就該當冤大頭
    ，遵守員警指揮卻被照相，這樣合理嗎？希望能明察秋毫云
    云。
二、按汽車行駛至交岔路口，其行進、轉彎，應遵守燈光號誌或
    交通指揮人員之指揮，遇有交通指揮人員指揮與燈光號誌並
    用時，以交通指揮人員之指揮為準；又機器腳踏車行駛至交
    岔路口，其轉彎，應依標誌或標線之規定行駛；無標誌或標
    線者，應依第102條及下列規定行駛：（１）內側車道設有
    禁行機車標誌或標線者，應依兩段方式進行左轉，不得由內
    側或其他車道左轉。（２）在三快車道以上單行道道路，行
    駛於右側車道或慢車道者，應以兩段方式進行左轉彎；行駛
    於左側車道或慢車道者，應以兩段方式進行右轉彎，道路交
    通安全規則第102條第1項第1款、第99條第2項分別定有明文
    。次按汽車駕駛人轉彎時，有不依標誌、標線指示者，處60
    0元以上1800元以下罰鍰；汽車駕駛人有第48條情形者，除
    依原條款處罰鍰外，並予記違規點數1點，道路交通管理處
    罰條例第48條第1項第2款、第63條第1項第1款亦有明文。
三、本件原處分機關以：抗告人即異議人即受處分人（下稱抗告
    人）甲○○於民國97年6月18日下午5時53分許，騎駕車號Ｄ
    PB-349號輕型機車，行經台北縣永和市○○路、永貞路口時
    ，因有「汽車駕駛人轉彎時，不依標誌、標線指示」之違規
    ，經警拍照逕行舉發，填具台北縣政府警察局97年7月18日
    北縣警交字第CR0000000號舉發違反道路交通管理事件通知
    單，原處分機關於97年8月8日依道路交通管理處罰條例第48
    條第1項第2款、第63條第1項第1款規定，裁處罰鍰新台幣（
    下同）600元，並計違規點數一點；抗告人於收受上開裁決
    書後，在97年8月18日聲明異議，原審就抗告人之異議，認
    為無理由而為駁回之裁定。
四、抗告人不服原裁定，固以前開抗告意旨所載理由提起抗告，
    惟查：
（一）抗告人於前開時、地，騎駕機車行經前開路段，未依標誌
      、標線指示兩段式左轉，為警拍照逕行舉發之事實，為抗
      告人所不否認，並有舉發照片附卷可稽，應堪信為真實。
（二）證人即舉發警員鄭偉良於本院審理時到庭結證稱：本案是
      伊舉發，當時伊在該交岔路口指揮交通，機車伊都是指揮
      他們到待轉區，禁止直接左轉，伊會攜帶照相機掛在胸前
      ，看見違規就即時拍下，伊沒有指揮任何機車直接左轉，
      包含異議人，如果伊有指揮異議人左轉，伊就不會拍照等
      語，按證人鄭偉良為依法執行公務之警員，與抗告人素不
      相識，當無甘冒偽證罪責誣指抗告人之理。況且依現場照
      片顯示，該路段永利路、永貞路側均設有紅綠燈交通號誌
      ，永貞路側且設有機車待轉區○○○○路段之道路規劃，
      已考量該地車行種類、車流量、周圍道路路況，據此設計
      分向限制，駕駛人應遵照交通號誌、標誌、標線指示行駛
      ，循序漸進，以維護交通安全，被告騎駕機車，自應遵守
      該等號誌、標誌、標線指示前進，詎竟未遵守標誌、標線
      管制兩段式左轉，其違規事證顯甚明確，堪予認定。
（三）至抗告人在原審雖提出該路段其他時間，交通警察指揮允
      許機車直接左轉之錄影光碟為證，並經原審當庭勘驗屬實
      ，然查光碟上顯示之警員，並非當時舉發違規之證人鄭偉
      良等情，業據其等於原審審理時陳述明確，且復係事後所
      拍攝，是該錄影光碟，尚不足證明抗告人在前開時地，確
      無違規之事實，是亦不足為抗告人有利之認定。
（四）綜上所述，抗告人騎駕機車，於前開時間，在台北縣永和
      市○○路、永貞路交岔路口，確有「汽車駕駛人轉彎時，
      不依標誌、標線指示」之違規，已甚明確，原處分機關據
      以裁罰，於法有據，抗告人雖向原審法院聲明異議，經以
      無理由而予駁回，經核原審之認事用法均無違誤。本件抗
      告人之抗告意旨執前詞指摘原裁定不當，難認為有理由，
      應予駁回。
五、據上論結，應依道路交通案件處理辦法第26條，刑事訴訟法
    第412條，裁定如主文。
中    華    民    國    97    年    11    月    27    日
                  刑事第十六庭審判長法  官  溫耀源
                                    法  官  王敏慧
                                    法  官  許增男
以上正本證明與原本無異。
不得再抗告。
                                    書記官  楊麗雪
中    華    民    國    97    年    12    月    1     日


司法院資訊處製作；財團法人民間司法改革基金會備份。
